臺灣板橋地方法院刑事判決　　　　　　　　　　　　　九十年度訴字第一四七八號
　　公　訴　人　臺灣板橋地方法院檢察署檢察官
　　被　　　告　丁○○
　　指定辯護人　甲○公設辯護人湯明純
右列被告因毒品危害防制條例案件，經檢察官提起公訴（八十九年度偵字第二三一九
四號、九十年度偵字第三一六四號）、及併案部分（九十年度偵字第一二七六七號）
，甲○判決如左：
    主  文
丁○○無罪。
    理  由
一、公訴意旨略以：被告丁○○意圖販賣毒品營利，於民國八十九年十二月二十一日
    十五時三十分許，在臺北市○○區○○路四七巷二號前，為警自被告所駕駛車牌
    號碼Ｔ六－二三五八號自小客車內，當場查獲被告以新臺幣（下同）二十八萬元
    之代價，自乙○○（另案偵辦）處買入而意圖販賣持有之第二級毒品安非他命一
    包（毛重九百七十二公克、驗餘淨重九百五十九點九七公克）。因認被告涉犯毒
    品危害防制條例第五條第二項之意圖販賣持有第二級毒品罪嫌云云。
二、按犯罪事實應依證據認定之，無證據不得推定其犯罪事實，又不能證明被告犯罪
    者，應諭知無罪之判決，刑事訴訟法第一百五十四條、第三百零一條第一項定有
    明文。而所謂認定犯罪事實之證據，係指足以認定被告確有犯罪行為之積極證據
    而言，該項證據自須適合於被告犯罪事實認定，始得採為斷罪資料。又苟未能發
    現相當證據，或證據不足以證明，自不能以推測或擬制之方法，以為裁判基礎，
    最高法院二十九年度上字第三一○五號、四十年度臺上字第八六號判例意旨分別
    足資參照。
三、公訴意旨認被告丁○○涉犯意圖販賣持有第二級毒品罪嫌，無非係認扣案第二級
    毒品安非他命，純度高達百分之九十四，且數量非微，價值非輕，推認足供數萬
    人同時施用，而認被告必有販賣之意圖為主要論據。惟訊據被告丁○○堅決否認
    有販賣毒品之意圖，辯稱：上開毒品係經乙○○介紹，向一名顏姓男子購買，伊
    與綽號「花枝」之丙○○，共同以二十八萬元代價向顏姓男子購得，尚未朋分施
    用即為警所獲，伊並未販毒，亦無販賣他人之意圖等語。經查：
  (一)被告供稱扣案第二級毒品安非他命一公斤，係與「花枝」丙○○共同以二十八萬
    元代價合購預備朋分施用等語，核與證人丙○○所述相符。又被告係因持有大量
    第二級毒品安非他命，經公訴人推認應有販賣之意圖，而以意圖販賣持有第二級
    毒品罪起訴，是若證人丙○○承認與被告共同購入此批毒品，即有陷於共犯意圖
    販賣持有第二級毒品罪嫌之可能。惟證人丙○○雖先於甲○初次訊問中否認與被
    告共同合資購買安非他命，嗣於九十一年一月二十九日甲○訊問時改稱：伊某日
    在丁○○所開之餐廳用餐，與丁○○聊天時，伊向丁○○要安非他命施用，但丁○○並沒有毒品；過幾天之後，丁○○打電話給伊說有購買毒品之門路，但一次
    要購買一公斤，故約伊合買。後來伊拿十四萬元給丁○○一起到士林那裡購買毒
    品等語（見甲○九十一年一月二十九日訊問筆錄）。核以證人丙○○所述交易之
    金額、數量、時間、地點，俱與被告所述相符，且證人丙○○甘冒被追訴意圖販
    賣持有第二級毒品罪嫌之風險，承認與被告共同購買大量高純度之安非他命，足
    見被告所述與丙○○共同以二十八萬元代價合購一公斤安非他命施用等語，並非
    虛言。
  (二)又檢察官推認被告犯行之論據，除扣案毒品之外，係認為依所扣安非他命之量，
    足供數萬人使用，而推認被告所辯與丙○○共同施用為不實。惟據證人丙○○證
    稱：曾聽說被告丁○○一天要吸食二、三公克安非他命，如此之量，一兩安非他
    命大約十天就吸完等語（見甲○九十一年一月十一日訊問筆錄）。核與被告陳稱
    ：伊一天吸食二至三公克安非他命等語（見甲○九十年十月三十一日訊問筆錄）
    相符。且被告曾有多次施用第二級毒品之前科，於本案被查獲時經警採驗尿液，
    證明其仍有持續施用安非他命習性，經起訴後業經甲○以九十年度易字第一○三
    六八號判處罪刑。足見其施用第二級毒品應已成癮，故其供稱每日用量甚大，尚
    非不足採信。且經甲○向行政院衛生署管制藥品管理局函查人體對於純度百分之
    九十四之安非他命之反應，經該局回覆表示：正常人之硫酸安非他命每日劑量為
    二十至一百毫克，其最低致死劑量為二百毫克，若單次使用超過此劑量即有致命
    之可能；鹽酸甲基安非他命每日口服劑量為二點五至二十五毫克，其最低致死劑
    量為一公克。但久用成癮者對該藥物產生耐藥性，可使其致死量增至數倍或十倍
    以上；若個人以玻璃球燒烤方式每日吸食高至二至三公克，表示該吸食者可能已
    成癮，對該藥物產生高度耐藥性等語，有行政院衛生署管制藥品管理局管檢字第
    一○○四一二號函在卷可稽。是依被告之耐藥程度及平常之施用劑量，若扣案安
    非他命（驗餘淨重九百五十九點九七公克），係被告與丙○○朋分施用，則被告
    自己分得之部分，最快可於一百六十日左右施用完畢；即便扣案之安非他命均為
    被告一人獨自施用，最快亦可於三百二十日左右吸食完畢，而不致施用過量致命
    ，是被告辯稱持有之毒品係供己與丙○○吸食之用，非無可能。而檢察官認為扣
    案毒品因數量甚多，不可能係被告自己與丙○○施用，而推認被告有販賣之意圖
    ，其推定之事實即與上開事證不符，且係出於推測、擬制，自不得為不利被告之
    認定。
  (三)又被告陳稱：伊向顏姓男子所購之毒品，第一次係以二萬元代價購得一兩（三十
    七點五公克）；第二次則以二十八萬元購買一公斤等語（見甲○九十一年二月六
    日訊問筆錄）。核與證人丙○○所證稱：安非他命一兩約二、三萬元，一公斤大
    概二十幾萬等語（見甲○九十一年一月十一日訊問筆錄）相符。而以被告施用安
    非他命之劑量，若每次購買一兩安非他命，則每隔十餘日便須尋找賣主，徒增交
    易風險；反之，被告一次購買一公斤（約二十六點七兩）安非他命，可供自己施
    用約十個月；若與丙○○共同施用，可使用約五個月，省卻交易時為警查緝之風
    險。且被告僅以二十八萬元之代價即可購得一公斤安非他命，較諸以每兩單價計
    算之總價五十三萬餘元，節省近半之花費，故被告所辯與丙○○合購毒品並無販
    賣之意，而係供二人施用，應不無可能。且核以常情，被告若有販賣安非他命之
    意圖，則證人丙○○既已委託其尋找購買安非他命之門路，被告於接洽賣方以二
    十八萬元代價購買一公斤安非他命後，豈會僅要求丙○○與伊各負擔十四萬元共
    同購買，而不向丙○○賺取差價？是公訴人僅由扣案毒品之數量，推測被告之主
    觀意圖，既無其他積極之客觀證據相佐，自不得為被告有罪認定之惟一論據。
  (四)綜上所述，本件扣案之安非他命數量雖多，但並無積極證據足認被告有販賣第二
    級毒品之意圖。而本件並無其他直接證據足以證明被告涉有公訴意旨所指罪嫌。
    公訴人雖以扣案毒品之數量，推認被告有販賣之意圖，惟依被告及證人丙○○互
    符之陳述，佐以行政院衛生署管制藥品管理局對於安非他命耐藥性之客觀判斷，
    公訴人之推論自無法排除被告購買安非他命僅自行吸用之可能性。則本件既無其
    他積極證據足證被告確有販賣圖利之犯意，亦不能憑推測、擬制之方法繩之以罪
    ，揆諸前揭說明，本件被告犯罪要屬不能證明，應為無罪之諭知。
四、臺灣板橋地方法院檢察署九十年偵字第一二七六七號併案意旨略以：被告丁○○
    意圖販賣毒品營利，於八十九年十二月二十一日十五時三十分許，在臺北市○○
    區○○路四七巷二號前，為警自被告所駕駛車牌號碼Ｔ六－二三五八號自小客車
    內，當場查獲被告以二十八萬元之代價，自乙○○處買入而意圖販賣持有之第二
    級毒品安非他命一包（毛重九百七十二公克、驗餘淨重九百五十九點九七公克）
    。因認被告涉犯毒品危害防制條例第五條第二項之意圖販賣持有第二級毒品罪嫌
    等語，且與前開起訴之犯罪事實間，有連續犯之裁判上一罪關係，而移送甲○併
    辦。惟經甲○查，檢察官併案事實，與前開起訴之部分，為同一時、地，由同一
    被告所為之同一行為，為事實上同一行為。是甲○雖就起訴部分為無罪之諭知，
    惟併案事實既與起訴事實為同一事實，甲○自應併予審理，附此敘明。據上論斷
    ，應依刑事訴訟法第三百零一條第一項，判決如主文。
本案經檢察官李海龍到庭執行職務。
中      華      民      國    九十一    年      三      月    二十二    日
                                  臺灣板橋地方法院刑事第六庭
                                          法  官  林漢強
右正本證明與原本無異。
如不服本判決，應於判決送達後十日內，向甲○提出上訴狀。
                                          書記官  黃大千
中      華      民      國    九十一    年      三      月    二十二    日
